臺灣士林地方法院交通事件裁定　　　　100年度交聲字第908號
原處分機關　交通部公路總局臺北區監理所蘆洲監理站
異　議　人
即受處分人　柯盈均
上列異議人即受處分人因違反道路交通管理處罰條例事件，對於
交通部公路總局臺北區監理所蘆洲監理站中華民國100 年8 月19
日北監蘆字第裁46-E00000000號裁決書所為之處分，聲明異議，
本院裁定如下：
    主  文
原處分撤銷。
柯盈均不罰。
    理  由
一、原處分意旨略謂：異議人即受處分人柯盈均所有車牌號碼JF
    2-400 號重型機車，於民國100 年6 月21日上午7 時11分許
    ，在新竹縣竹北市○○○路人行道上停車，經警拍照採證製
    單逕行舉發後，原處分機關認異議人有「在禁止臨時停車處
    所停車」之違規事實，乃依道路交通管理處罰條例第56條第
    1 項第1 款之規定，裁處罰鍰新臺幣（下同）900 元云云。
二、聲明異議意旨則以：伊因工作而暫居新竹，於100 年6 月17
    日至同年月23日排休假，所以於100 年6 月17日下午2 時許
    ，將上開機車停放在新竹高鐵站1 號出口復興二路上之停車
    格內，即與友人林弘道搭乘高鐵北上回淡水家中，迄同年月
    23 日 中午12時15分許回到新竹高鐵站時找不到機車，後來
    在人行道上找到，除被訂了張「逕行舉發違規停車」的單子
    外，並發現復興二路的地面重鋪柏油，應係重鋪柏油及補刷
    停車格線施工時，將伊機車移置人行道上而未移回等語。
三、按汽車駕駛人停車時，有在禁止臨時停車處所停車之情形者
    ，處600 元以上1,200 元以下罰鍰，道路交通管理處罰條例
    第56條第1 項第1 款固有明文。然違反行政法上義務之行為
    非出於故意或過失者，不予處罰，行政罰法第7 條第1 項亦
    有明文。
四、經查：
  (一)異議人所有上開機車於前揭時地，因在禁止臨時停車之人行
    道上停車，經警拍照採證製單逕行舉發後，由原處分機關裁
    罰如上之事實，固據異議人坦認在卷（見本院卷第5 頁），
    並有違規停車逕行舉發單標示聯、本件舉發通知單、裁決書
    、送達證書各1 紙及採證照片1 張（同卷第3 、7 、13、14
    頁）在卷可稽。又，異議人家住新北市○○區○○路417 巷
    9 號，而在新竹市東區之好市多（Costco）量販店西式餐飲
    部任職主任乙節，除據異議人於本院調查時陳明在卷（同卷
    第28頁背面）外，並有卷附個人戶籍資料查詢結果、好市多
    職員證及員工出勤異動資料維護各1 紙（同卷第32、33、36
    頁）可按。再，異議人於100 年6 月17日至同年月23日排定
    休假，並於100 年6 月17日下午2 時許，偕同友人林弘道共
    乘上開機車至高鐵新竹站，將機車停放在復興二路上後，與
    林弘道搭乘高鐵北上返回淡水家中，迄同年月23日中午12時
    15分許，異議人再搭乘高鐵回到新竹站等情，亦經異議人及
    證人林弘道於本院調查時供述（同卷第27頁背面至第29頁）
    明確，且有100 年6 月17日新竹往臺北之高鐵車票2 張、10
    0 年6 月23日臺北往新竹之高鐵車票1 張、好市多員工出勤
    異動資料維護1 紙及排班表2 紙（同卷第7 、33、34頁）存
    卷為憑。以上各節均堪認定。
  (二)本件舉發違規地點所在之新竹縣竹北市○○○路高鐵站附近
    路段，於異議人100 年6 月17日停放機車北返淡水後迄同年
    月21日遭逕行舉發本件違規之期間內之100 年6 月18日，確
    實有「新竹縣縣道暨市區道路整平計畫（第八標）」工程之
    施作，進行「竹北市○○路○ 段AC刨除及鋪設再生瀝青混凝
    土」及「竹北市○○路○ 段標線劃設」等施工內容，此有新
    竹縣政府100 年10月4 日府工養字第1000125250號函及所附
    施工路段平面圖、公共工程施工日誌（施工日報表）、施工
    照片（見本院卷第18至21頁）在卷可稽。而依證人林弘道證
    稱：100 年6 月17日當天，伊陪異議人回家，由異議人騎機
    車搭載伊至高鐵站，異議人將機車停放在高鐵站旁邊機車停
    車格內後，就一起搭乘高鐵回臺北（同卷第27頁背面、第28
    頁）等語，併自採證照片（同卷第3 頁）所示：異議人機車
    停放處之人行道，其一面臨路，係緊鄰之路邊機車停車格，
    且人行道與道路路面有一定之路緣高度落差；另一面則係設
    有鐵絲圍籬之停車場，人行道寬度約僅1 輛機車之長，異議
    人機車乃車頭朝內面之停車場方向垂直人行道放置之情以觀
    ，若當時路邊機車停車格尚有空位，衡情異議人逕行停放機
    車於停車格即可，自無花費力氣將機車抬高停上人行道之理
    ，而若當時路邊機車停車格已無空位，如異議人欲行垂直停
    放機車於人行道，依一般駕駛經驗及機車無法倒車之情，異
    議人則應繞過路邊機車停車格並駛上人行道後，以車頭朝外
    臨路方向、車尾朝內面停車場之方式停放，亦實無反而較像
    遭人自路邊機車停車格內直接抬上人行道之如上述車頭朝內
    車尾朝外停放方式之理，是異議人辯稱：伊機車於100 年6
    月17日停放前揭地點之停車格內，嗣因該路段工程施工遭人
    移出而被舉發違規停車等語，尚非無據。
  (三)至新竹縣政府前揭函文固亦略稱：前揭工程之施作前，施工
    單位已事先公告週知暫勿停車（見本院卷第18頁）等語，並
    檢附公告照片（同卷第21頁）供憑。惟異議人及證人林弘道
    均陳稱：未見過該公告（同卷第28、29頁）等語，且觀諸前
    揭所謂之公告照片，僅見係以一A4大小紙張貼於樹幹上之「
    道路施工宣導」並未有大型看板告示之情，衡諸該高鐵站區
    ○○○道路範圍廣闊，且異議人僅係為搭乘高鐵而至之機車
    騎士，尚難期待異議人或林弘道能夠合理得知，自亦不能認
    為異議人對於停放機車在將施工路段而致遭移置人行道乙事
    ，有何可歸責之事由。
五、綜上所述，異議人所辯本件係伊機車遭人自停車格內移出始
    被舉發之情，既非無據，復查無其他積極證據足資證明異議
    人有前揭違規事實，自難認異議人就本件違規情事有何過失
    可言，原處分機關未及詳查，遽為裁罰，即有未洽。本件聲
    明異議為有理由，自應由本院將原處分撤銷，並為異議人不
    罰之諭知。
據上論斷，應依道路交通管理處罰條例第87條第2 項，道路交通
事件處理辦法第19條前段，裁定如主文。
中    華    民    國   100    年    12    月    23    日
                    交通法庭法  官  李冠宜
以上正本與原本無異。
如不服本裁定應於送達後5日內向本院提出抗告狀。
                            書記官  劉欣怡
中    華    民    國   100    年    12    月    23    日